臺灣彰化地方法院民事判決
                                     110年度訴字第245號
原      告  游仁傑  
被      告  劉科宏  


上列當事人間請求損害賠償事件，原告提起刑事附帶民事訴訟，
由本院刑事庭裁定移送前來（109年度附民字第121號），經於民
國110年7月13日言詞辯論終結，本院判決如下：
    主  文
被告應給付原告新臺幣一百零四萬三千二百零二元，及自民國一
０九年六月十六日起至清償日止，按年息百分之五計算之利息。
原告其餘之訴駁回。
本判決原告勝訴部分，於原告以新臺幣三十四萬七千七百三十四
元為被告供擔保後，得假執行；但被告如以新臺幣一百零四萬三
千二百零二元為原告預供擔保，得免為假執行。
原告其餘假執行之聲請駁回。
    事實及理由
壹、程序方面
一、按原告於判決確定前得撤回訴之全部或一部，但被告已為本
    案之言詞辯論者，應得其同意；訴之撤回應以書狀為之，但
    於期日，得以言詞向法院或受命法官為之；訴經撤回者，視
    同未起訴，民事訴訟法第262條第1項、第2項、第263條第1
    項定有明文。本件原告起訴時原以劉科宏、黃俊皓二人為被
    告，嗣於本院言詞辯論期日之民國110年5月4日當庭撤回對
    黃俊皓之起訴，並經其同意撤回（見本院卷第57頁），是依
    前揭規定意旨，原告對黃俊皓之起訴已生撤回效力，先予敘
    明。
二、次按因犯罪而受損害之人，對刑事被告請求回復其損害者，
    得於刑事訴訟程序附帶提起民事訴訟，刑事訴訟法第487 條
    第1 項定有明文。本件被告劉科宏前因詐欺取財罪嫌，經檢
    察官提起公訴，是原告對被告提起刑事附帶民事訴訟請求賠
    償，程序自屬合法。
貳、實體方面
一、原告起訴主張略以：被告劉科宏於106年12月間訛稱可協助
    原告管理出租車輛收取租金，代為繳納貸款及規費，原告每
    月尚可取得數千元。原告誤信其言，經被告劉科宏安排向黃
    俊皓購買車牌號碼0000-00號、廠牌BMW自小客車（下稱系爭
    BMW 自小客車）及車牌號碼000-0000號、廠牌國瑞自小客車
    （下稱系爭國瑞自小客車）。交車後，被告即將前開車輛開
    走，且黃俊皓也將多貸所得款項交予被告。惟被告從未依約
    履行。原告不僅未取得系爭車輛，反而需繳納貸款。被告所
    為詐欺行為使原告受有損害甚明。且原告遭此變故身心俱疲
    ，因無法工作而無力繳納貸款，信用破產，受有精神上損害
    。爰依侵權行為之法律規定，請求被告劉科宏賠償系爭車輛
    之車價及相關規費、利息、違約金、精神慰撫金等。並聲明
    ：㈠被告應給付原告新台幣（下同）808,902元，及自109年6
    月1日起至清償日止，按年息百分之5計算之利息；㈡被告應
    給付原告663,896元，及自109年6月1日起至清償日止，按年
    息百分之5計算之利息；㈢被告應給付原告精神慰藉金80萬元
    ；㈣訴訟費用由被告負擔。
二、被告則以伊願意賠償原告，但目前尚在執行無力償還，且原
    告請求金額過高等語置辯。
三、得心證之理由：
  ㈠按刑事訴訟調查證據所認定之事實，固非當然有拘束民事判
    決之效力，但民事法院調查刑事訴訟原有之證據，而斟酌其
    結果以判斷事實之真偽，並於判決內記明其得心證之理由，
    即非法所不許（最高法院67年台上字第2674號判例、49年台
    上字第929 號民事判決參照）。據此，本院依自由心證判斷
    事實之真偽，自非不得參酌刑事法院已認定之事實及調查證
    據之結果判斷，合先敘明。
  ㈡次按因故意或過失，不法侵害他人之權利者，負損害賠償責
    任；故意以背於善良風俗之方法，加損害於他人者亦同，民
    法第184條第1項定有明文。又損害賠償之債，以有損害之發
    生及有責任原因之事實，並二者之間有相當因果關係為成立
    要件。原告主張損害賠償之債，如不合於此成立要件者，即
    難謂有損害賠償請求權存在（最高法院30年上字第18號、48
    年臺上字第481號判例參照）。本件原告主張被告於前開時
    、地詐騙伊，致伊受有損害等事實，業經彰化地檢署檢察官
    以108年度偵字第12583號起訴書提起公訴，並經本院109年
    度易字第273號刑事判決被告劉科宏犯詐欺取財罪，處有期
    徒刑一年六個月確定在案等情，有前開刑案判決正本在卷可
    稽（見本院卷第13至第22頁），並經本院依職權調取前開刑
    案卷宗核閱無訛，復被告對上情並不爭執，堪信屬實。則以
    被告以欺罔手段詐騙原告取得財物，核屬故意以背於善良風
    俗之方法加損害於他人；且原告所受損害，與被告所為詐欺
    行為間，有相當因果關係存在。原告主張依侵權行為法律關
    係，請求被告就渠所受損害負賠償責任，自屬有據。
  ㈢第按負損害賠償責任者，除法律另有規定或契約另有訂定外
    ，應回復他方損害發生前之原狀；第一項之情形，債權人得
    請求支付回復原狀所必要之費用，以代回復原狀；損害賠償
    ，除法律另有規定或契約另有訂定外，應以填補債權人所受
    損害及所失利益為限，而依通常情形或依已定之計劃、設備
    或其他特別情事，可得預期之利益，視為所失利益，民法第
    213條第1項、第3項、第216條第1項、第2項分別定有明文。
    本件原告主張伊遭被告詐欺而向裕融公司、台新銀行申貸購
    買系爭車輛，並將車輛交予被告，多貸所得10萬元、7萬元
    款項亦由黃俊皓交付被告，因此受有損害等情，業經本院認
    定如前，被告即應就原告所受損害負賠償責任。然關於原告
    請求各項目及金額，是否均應允許，說明如下：
  ⒈原告請求被告賠償系爭BMW自小客車損害部分：
　  原告主張伊遭被告詐騙而向裕融公司申貸購買系爭BMW自小
    客車，並謊稱將該車交予被告管理以收取租金，致原告受有
    損害，爰請求被告賠償總計808,902元等節。依卷附分期付
    款暨債權讓與契約（臺灣彰化地方檢察署107年度他字第969
    號卷第12頁，以下簡稱他卷），可知被告經原告詐騙後，向
    金融機構借款56萬元購買價值39萬元之BMW自小客車，因此
    負擔總金額為789,264元之分期付款債務（含本金及利息，
    其中部分並已由原告清償），自屬原告所受之損害，此外，
    復有裕融企業股份有限公司客戶對帳單-沖償明細表可證（
    本院卷第88～90頁），是原告請求被告賠償其遭詐騙貸款購
    買BMW車輛之損害其中789,264元部分，為有理由，應予准許
    。
　⒉原告請求被告賠償系爭國瑞自小客車損害部分：
　⑴原告主張伊遭被告詐騙而購買系爭國瑞自小客車，並謊稱將
    該車交予被告管理以收取租金，致原告受有損害，爰請求被
    告賠償總計663,896元等節。依據卷附台新銀行汽車貸款申
    請書（臺灣彰化地方檢察署107年度偵字第6176號卷第151頁
    ，以下簡稱偵卷）及汽車貸款借據暨約定書（偵卷第149頁
    、他卷第14頁），足認被告經告詐騙後，向台新銀行借款46
    萬元購買價值36萬元之系爭國瑞自小客車，原告因此必須負
    擔總金額為613,938萬元之分期付款債務（含本金及分60期
    之年利率12%利息，詳參卷附試算表），自屬原告所受損害
    。
　⑵另按基於同一事實受有損害並受有利益者，其請求之賠償金
    額，應扣除所受之利益，民法第216條之1定有明文。原告自
    陳該車輛已經被告之姊劉淑玲交還原告，且實際上可完全支
    配該其所有之車輛，系爭國瑞自小客車自屬其所受之利益，
    而應從前開損害金額中扣除系爭過瑞自小客車之車價即36萬
    元。是原告請求被告賠償其遭詐騙貸款購買系爭國瑞自小客
    車之損害其中253,938元部分（計算式：613,938元-36萬=25
    3,938），為有理由，應予准許。 
  ㈣至原告另請求被告給付稅捐規費、通行費、停車費等節。按
    因犯罪而受損害之人，於刑事訴訟程序得附帶提起民事訴訟
    ，對於被告及依民法負賠償責任之人請求回復其損害，刑事
    訴訟法第487條第1項定有明文。但其請求回復之損害，以被
    訴犯罪事實所生之損害為限，否則縱令得依其他事由提起民
    事訴訟，亦不得於刑事訴訟程序附帶為此請求（最高法院60
    年台上字第633號、23年附字第248號、26年渝附字第214號
    判例參照）。此項限制於該附帶民事訴訟經刑事法院依刑事
    訴訟法第504條第1項規定以裁定移送同院民事庭後，亦有其
    適用（最高法院97年度台上字第1809號判決意旨可資參照）
    。可知法院認定原告所受損害是否與被告之責任原因事實間
    有無因果關係，於刑事附帶民事訴訟，仍應以刑事判決所認
    定之事實為限。本件被告固然有詐欺取財之侵權行為事實，
    然原告所繳納之規費及稅捐、被告使用系爭自小客車產生之
    通行費、停車費等費用，經核並非被告所為詐欺取財行為所
    生，亦非由被告取得，而係本於其他法律關係而來。是原告
    就此部分縱有受損，猶難認與被告所為侵權行為間有相當因
    果關係存在，即此部分與被告被訴詐欺取財之犯罪事實無關
    ，原告即不得於刑事附帶民事訴訟程序請求，經移送民事庭
    後亦同。是原告請求被告賠償規費、通行費、停車費等項目
    ，俱屬無據，無從准許。
  ㈤原告另請求被告給付違約金部分。惟違約金係當事人為確保
    契約之履行，約定債務人不履行債務時，應支付之金錢。即
    為免當事人將來有違約之情事，預先於契約約定給付一定金
    額作為損害賠償額之預定或債務人不履行契約義務之懲罰。
    本件被告固然有詐欺取財之犯罪行為，惟關於原告請求被告
    給付之違約金，其性質應屬本件詐欺行為以外之原告自身違
    約行為所生，自非原告受被告詐騙直接所生損害，且原告就
    此事證，迄本件言詞辯論終結未提出任何證據憑佐，則以原
    告就其主張既未能舉證以實其說，此部分請求，亦屬無據，
    不應准許。
  ㈥再按人格權受侵害時，以法律有特別規定者為限，得請求損
    害賠償或慰撫金，此觀同法第18條第2 項規定可明。故慰藉
    金之賠償，以人格權遭遇侵害，使精神上受痛苦為必要，且
    法均有明文規定，若行為人僅對被害人為財產上之損害而已
    ，對其身體、生命、自由等人格權並未有何加害行為，縱因
    此使被害人苦惱，亦不生賠償慰藉金之問題（最高法院83年
    度台上字第2097號判決要旨參照）。本件原告主張伊因系爭
    事故身心俱疲受有精神上損害云云，固據其提出醫療費用單
    據為證（見附民卷第33至第41 頁），惟以上開規定及說明
    ，請求精神慰撫金以民法第195條第1項所定人格權受侵害為
    前提。則本件原告受被告詐騙致受損害，既係財產權受侵害
    ，而非人格權，原不得請求慰撫金之賠償。遑論原告對於其
    有何合於該條項規定之人格權受侵害及因果關係為何，均無
    法明確說明。是以，原告主張依侵權行為之法律規定，請求
    被告賠償精神慰撫金80萬元，要屬無據，不應准許。
  ㈦從而，原告主張被告應負損害賠償責任，請求被告賠償1,043
    ,202元（即購買系爭BMW自小客車貸款本息合計789,264元部
    分，及請求賠償購買系爭國瑞自小客車貸款本息253,938部
    分），為有理由，應予准許。其餘請求被告賠償牌照稅、燃
    料稅、停車費、通行費、違約金部分，因與被告所為詐欺取
    財行為並無直接關連，非本件刑事附帶民事訴訟程序可得審
    究，其於本件請求被告為此部分之給付，難謂有據。原告復
    請求被告給付精神慰撫金部分，因被告所為詐欺取財行為僅
    有害於財產權，尚難謂損及原告之人格權，此部分之請求，
    亦難認有據，應予駁回。
四、末按給付有確定期限者，債務人自期限屆滿時起，負遲延責
    任；給付無確定期限者，債務人於債權人得請求給付時，經
    其催告而未為給付，自受催告時起負遲延責任；其經債權人
    起訴而送達訴狀，或依督促程序送達支付命令，或為其他相
    類之行為者，與催告有同一之效力，民法第229條第1項、第
    2 項分別定有明文。又遲延之債務，以支付金錢為標的者，
    債權人得請求依法定利率計算之遲延利息。但約定利率較高
    者，仍從其約定利率；應付利息之債務，其利率未經約定，
    亦無法律可據者，週年利率為百分之五，民法第233條第1項
    、第203 條亦定有明文。本件原告依侵權行為之法律關係請
    求被告損害賠償，屬未確定期限之債務，依法應為催告，被
    告始負遲延責任，而應給付按年息百分之五計算之法定遲延
    利息。查本件刑事附帶民事起訴狀繕本已於109年6月15日送
    達被告劉科宏，有本院送達證書在卷為證（見附民卷第59頁
    ）。是以，原告請求被告劉科宏給付自起訴狀繕本送達翌日
    即109年6月16日起至清償日止，按週年利率百分之五計算之
    遲延利息，核無不合，應予准許。
五、綜上所述，原告本於民法第184條第1項侵權行為之法律關係
    ，請求被告給付原告1,043,202元，及自109年6月16日起至
    清償日止，按週年利率百分之五計算之利息，為有理由，應
    予准許；逾此範圍之請求，則屬無據，應予駁回。
六、原告陳明願供擔保，請准宣告假執行。關於原告勝訴部分，
    經核並無不合，爰酌定相當擔保金額准許之。本院並依職權
    酌定命被告預供相當擔保金額，得免為假執行。原告其餘敗
    訴部分，其假執行之聲請，因訴之駁回而失所附麗，併予駁
    回。
七、本件原告提起刑事附帶民事訴訟，由本院刑事庭依刑事訴訟
    法第504條第1項規定裁定移送前來，依同條第2 項規定免繳
    納裁判費。且其於本院審理期間，亦未滋生其他訴訟必要費
    用，即無訴訟費用負擔問題，附此敘明。
八、本件事證已臻明確，兩造其餘攻擊防禦方法及所舉未經援用
    之證據，經本院斟酌後，認均不足以影響本判決之結果，爰
    不一一論述，併此敘明。
九、據上論結，本件原告之訴為一部有理由，一部無理由，爰依
    民事訴訟法第392條第2項之規定，判決如主文。
中　　華　　民　　國　　110 　年　　7 　　月　　30　　日
                  民事第三庭  法　官　林于人
以上正本係照原本作成。
如對判決上訴，應於判決送達後20日內向本院提出上訴狀。如委
任律師提起上訴者，應一併繳納上訴審裁判費。
中　　華　　民　　國　　110 　年　　7 　　月　　30　　日
                              書記官  卓千鈴